【裁判字號】    89,上易,2387
【裁判日期】    890601
【裁判案由】    偽造文書
【裁判全文】
臺灣高等法院臺中分院刑事判決          民國八十九年度上易字第二三八七號
    上  訴  人  臺灣彰化地方法院檢察署檢察官
    被      告  己○○
                戊○○
                乙○○
                甲○○
右上訴人因被告等偽造文書案件，不服臺灣彰化地方法院中華民國八十九年六月一日
第一審判決（民國八十八年度易字第一三二八號，起訴案號：臺灣彰化地方法院檢察
署民國八十八年度偵字第一二二四號），提起上訴，本院判決如左：
    主    文
上訴駁回。
    理    由
一、本案經本院審理結果，認第一審判決被告等無罪，並無不當，應予維持，並引用
    第一審判決書記載之理由（如附件）。
二、上訴人即公訴人上訴意旨雖以被告等四人於偵查中之供述並不相符，確係臨訟勾
    串之詞，且據告訴人亦具狀表示己○○與乙○○、戊○○間並無債權債務關係，
    與甲○○之欠款亦非二百四十萬元，僅欠甲○○會款一百五十三萬元，借款二十
    萬元，只欠甲○○之胞弟六十萬元，阿姨十四萬元，故對之各設定最高限額五百
    萬元、一百六十萬元、二百四十萬元抵押權，顯有使公務員為不實之登載云云。
    第查，乙○○係因其父丙○○向被告購買系爭農地給乙○○，因無自耕能力不能
    登記，為確保債權故被告將抵押權設定給乙○○，戊○○則因以其妻廖鈴珠名義
    參加己○○之互助會，其妹婿賴過洲亦然，故將廖、賴之會款設定抵押權給戊○○，甲○○除自己之會款、借款外復加其胞弟、阿姨者一併登記抵押權給甲○○
    。以上三種情形均屬第三人利益契約，屬社會交易之常情，為法之所許（見台灣
    高等法院檢察署七十二年法律座談會3.法檢二字第三四三號）。次按最高
    限額抵押契約本係擔保現在已發生或尚未發生之未來債權，於兩造訂立最高限額
    抵押契約時，未必須已有債權之存在，縱無任何債權存在，亦得訂立該項契約（
    參照最高法院六十二年台上字第七七六號、六十六年台上字第一０九七號判例）
    ，是契約兩告間姑不論有無債權之存在，均得訂立最高限額抵押權契約，而向地
    政事務所提出登記，如自始並無妨止其他債權人對債務人行使債權之追討，而設
    定虛偽抵押權之主觀犯意，即無使公務員登載不實事項之事實發生，即其行為根
    本不符合構成要件（見司法院（七五）廳刑一字第五五五號函）。而本件被告間
    均係因確保債權而訂立最高限額抵押自該管地政機關登記，揆諸首揭說明自不構
    成刑法第二百十四條之罪，告訴代理人主張被告間並無債權存在，或抵押額與實
    際債權有出入，而認被告等觸犯該罪，核有誤會。上訴殊無理由，應予駁回。
據上論斷，應依刑事訴訟法第三百六十八條、第三百七十三條，判決如主文。
本案經檢察官丁○○到庭執行職務。
中      華      民      國      九十     年       一      月    十六    日
                                    臺灣高等法院臺中分院刑事第七庭
                                        審判長法  官  林  榮  龍
                                                法  官  謝  說  容
                                                法  官  黃  日  隆
右正本證明與原本無異。
不得上訴。
                                                書記官  林  端  容
中      華      民      國      九十     年       一      月     十七   日
                                                                        Ｉ


司法院資訊處製作；財團法人民間司法改革基金會備份。
